臺灣基隆地方法院民事判決　　　　　　　 92年度訴字第493號
原　　　告　庚○○
法定代理人　辛○○
　　　　　　壬○○
訴訟代理人　張立業律師
複　代理人　丑○○
　　　　　　　　　　　之2
被　　　告　丁○○
　　　　　　己　○
上二人共同
訴訟代理人　陳福寧律師
被　　　告　丙○○
　　　　　　子○○
　　　　　　乙○○
　　　　　　戊○○
　　　　　　寅○○
　　　　　　癸○○
　　　　　　甲○○
上七人共同
訴訟代理人　張麗真律師
上列當事人間請求侵權行為損害賠償事件，本院於中華民國94
年4 月7 日辯論終結，判決如下：
    主　文
原告之訴及假執行之聲請均駁回。
訴訟費用由原告負擔。
    事　實
甲、原告方面：
  壹、聲明：
    一、被告等應給付原告新臺幣（下同）0000000元，及自起
        訴狀繕本送達被告等之翌日起至清償日止，按年息百分
        之五計算之利息。
    二、原告願供擔保，請准宣告假執行。
  貳、陳述：
    一、原告原就讀國立台灣師範大學附屬中學（下稱師大附中
        ）國中部137班，因該班同學少數家長對於擔任家長代
        表有興趣，然未被選上，竟於民國92年10月8日在台北
        市○○○路331號，由家長丙○○擔任主席，召開「師
        大附中國中部137班家長臨時會議」（下稱家長臨時會
        議）。被告寅○○在會議中發言：「我對此事雖沒有很
        具體的意見，但對於他的子女（指原告）說出讓孩子們
        心生恐懼之言行，本人覺得實在很不妥。」被告乙○○
        則稱：「子女（指原告）在班上之言行也有不當之處。
        」等人身攻擊之言論，被告癸○○則擔任撰寫會議紀錄
        ，將上開不法人身攻擊言詞形諸於書面文字，意圖為不
        當之散布。被告子○○則將上開會議紀錄交給被告甲○○，被告甲○○於92年10月14日下午在師大附中國中部
        137班教室，公然將會議紀錄交給該班學生轉交家長閱
        覽，足以對原告之人格產生負面影響。
    二、另被告戊○○、丁○○、己○等人則將該會議紀錄在師
        大附中校園內廣為散布，使學校師生皆知該非正確之情
        事。被告等基於散布於眾及毀損原告名譽之意圖，在師
        大附中校園內，公然將前述會議紀錄交給學生轉交家長
        ，使所有閱覽過者對原告產生惡劣之觀感，尤其原告更
        因此遭到其他同學之敵視與排擠，視上學為畏途，導致
        精神痛苦不堪，爰請求被告等賠償損害。
  參、證據：提出原告之學生證、家長臨時會議簽到簿、會議紀
      錄、聲明書、陳情函、
      、家長會函等為證。並聲請向教育部中部辦公室調取師大
      附中歷次家長會會議紀錄、向師大附中調取家長代表選票
      、向中天電視股份有限公司、東森榮華傳播股份有限公司
      、聯意制作股份有限公司調取拍攝採訪之相關資料及訊問
      證人陳尚國、王艾玲。
乙、被告丁○○、己○方面：
  壹、聲明：駁回原告之訴及假執行之聲請。
  貳、陳述：
    一、被告二人係師大附中運動社團成員，於92年10月間在師
        大附中校園內見有人散發師大附中國中部137班家長臨
        時會議紀錄。閱覽後認為家長會成員及其子女若享有特
        權，殊屬不該，應集中力量批判，予以導正，乃影印多
        份於校園中散發。
　　二、被告二人散發前述會議紀錄，因其中內容為可受公評之
        事，被告等主觀上並無毀謗之故意，應無構成侵權行為
        ，自無損害賠償責任。
丙、被告丙○○、乙○○、戊○○、寅○○、癸○○、甲○○、
    子○○方面：
  壹、聲明：原告之訴及假執行之聲請均駁回。
  貳、陳述：
    一、92年10月8日之班級學生家長會議係有法令依據之集會
        ，參與者均為學生家長，無其他第三人在場。每位家長
        係就家長代表選舉弊端處理方式在會議上發言，係以其
        個人所知及觀察所作之個人意見表述，並非對原告為人
        身攻擊，亦無貶損原告作為學生之社會評價。
    二、被告癸○○擔任會議紀錄，並無意圖不當之散布，被告
        戊○○亦無將會議紀錄廣為散布情事，被告丙○○因係
        班上家長代表而被推為主席，客觀上均無侵害原告權利
        之利害關係。被告子○○、甲○○分別受班及家長會委
        託交付會議紀錄及交給參加會議家長的學生轉交會議紀
        錄，並無影印分發每一位學生，亦無侵害原告名譽之事
        。
  參、證據：提出師大附中家長會組織章程、家長臨時會議紀錄
      、開會通知單、具結書、家長委員會簽到表、原告法定代
      理人之名片、教育部頒教授證書、中華民國律師公會全國
      聯合會聘書等為證。
丁、本院依聲請向教育部中部辦公室調取本案相關函文及師大附
    中家長會歷次會議紀錄。
    理  　由
壹、程序方面：
    按訴訟，由被告住所地之法院管轄，民事訴訟法第1條第1項
    前段定有明文，此為自然人普通審判籍之規定。雖同法第15
    條另有因侵權行為涉訟者，得由行為地之法院管轄之特別審
    判籍之規定，然被告普通審判籍所在地法院之管轄權，僅為
    法律規定之專屬管轄所排除，不因定有特別審判籍而受影響
    ，故同一訴訟之普通審判籍與特別審判籍不在一法院管轄區
    域內者，即為民事訴訟法第21條所謂數法院有管轄權，原告
    得任向其中一法院起訴，其向被告普通審判籍所在地之法院
    起訴者，被告自不得以另有特別審判籍所在地之法院，而抗
    辯普通審判籍所在地法院無管轄權，請求移轉管轄（最高法
    院22年抗字第531號判例參照）。本件被告丁○○、己○二
    人之住所分別在基隆市○○路87號4樓之11、基隆市○○路
    117巷37弄26號，除有
    碧芬、己○二人具狀陳明屬實。原告據以對被告丁○○、己○及其餘被告向本院起訴請求侵權行為損害賠償，揆諸前開
    說明，自屬於法有據。被告丙○○、乙○○、戊○○、寅○○、癸○○、甲○○、子○○等抗辯稱應由侵權行為地之特
    別審判籍所在地法院即台灣台北地方法院管轄，並聲請移轉
    管轄，即非可採，合先敘明。
貳、原告起訴主張渠原就讀師大附中國中部137班，該班同學少
    數家長於92年10月8日在台北市○○○路331號，由家長丙○○擔任主席，召開家長臨時會議。被告寅○○、乙○○在會
    議中作出對原告人身攻擊之言論，被告癸○○則擔任撰寫會
    議紀錄，將上開不法人身攻擊言詞形諸於書面文字，意圖為
    不當之散布。被告子○○則將上開會議紀錄交給被告甲○○
    ，被告甲○○則於92年10月14日下午在師大附中國中部137
    班教室，公然將會議紀錄交給該班學生轉交家長閱覽，足以
    對原告之人格產生負面影響。另被告戊○○、丁○○、己○
    等人則將該會議紀錄在師大附中校園內廣為散布，使學校師
    生皆知該非正確之事。被告等基於散布於眾及毀損原告名譽
    之意圖，在師大附中校園內，公然將前述會議紀錄交給學生
    轉交家長，使所有閱覽過者對原告產生惡劣之觀感，尤其原
    告更因此遭到其他同學之敵視與排擠，視上學為畏途，導致
    精神痛苦不堪，爰請求被告等賠償損害等語。
參、被告丁○○、己○則以其二人係師大附中運動社團成員，於
    92 年10月間在師大附中校園內見有人散發師大附中國中部
    137 班家長臨時會議紀錄。閱覽後認為家長會成員及其子女
    若享有特權，殊屬不該，應集中力量批判，予以導正，乃影
    印多份於校園中散發。其二人所散發前述之會議紀錄，因其
    中內容為可受公評之事，被告等主觀上並無毀謗之故意，應
    無構成侵權行為，自無損害賠償責任等語。被告丙○○、乙○○、戊○○、寅○○、癸○○、甲○○、子○○則以臨時
    家長會議係有法令依據之集會，參與者均為學生家長，無其
    他第三人在場。每位家長係就家長代表選舉弊端處理方式在
    會議上發言，係以其個人所知及觀察所作之個人意見表述，
    並非對原告為人身攻擊，亦無貶損原告作為學生之社會評價
    。被告癸○○擔任會議紀錄，並無意圖不當之散布，被告戊○○亦無將會議紀錄廣為散布情事，被告丙○○因係班上家
    長代表而被推為主席，客觀上均無侵害原告權利之利害關係
    。被告子○○、甲○○分別受班及家長會委託交付會議紀錄
    及交給參加會議家長的學生轉交會議紀錄，並無影印分發每
    一位學生，亦無侵害原告名譽之事等語，資為抗辯。
肆、按不法侵害他人之身體、健康、名譽、自由、信用、隱私、
    貞操，或不法侵害其他人格法益而情節重大者，被害人雖非
    財產上之損害，亦得請求賠償相當之金額，固為民法第195
    條第1項前段所規定。惟所謂名譽，係指人在社會上之評價
    ，通常指其人格在社會生活上所受之尊重。又侵害名譽，指
    以言語、文字、漫畫或其他方法貶損他人在社會上之評價，
    使其受到他人憎惡、蔑視、侮辱、嘲笑或不齒與其往來，不
    以廣佈於社會為必要，但須使第三人知悉其事為必要。最高
    法院90年台上字第646號判例亦有相同見解「民法上名譽權
    之侵害非即與刑法之誹謗罪相同，名譽有無受損害，應以社
    會上對個人評價是否貶損作為判斷之依據。茍其行為足以使
    他人在社會上之評價受到貶損，不論其為故意或過失，均可
    構成侵權行為，其行為不以廣佈於社會為必要，僅使第三人
    知之，亦足當之。」足資參照。
伍、經查，被告丙○○、乙○○、戊○○、寅○○、癸○○等人
    係學生家長，針對該年度家長代表選舉認為有弊端，乃召集
    學生家長開會討論如何處理，結論則為推派代表向學校查詢
    選舉情形並向主管機關教育部中部辦公室陳情，會議中被告
    寅○○、乙○○僅就個人觀察及所知提出意見，並無特意攻
    擊原告情事，被告丙○○僅擔任會議主席，被告癸○○擔任
    會議紀錄，開會期間均無其他第三人在場，被告等均無毀損
    原告名譽之行為，此有會議紀錄在卷足憑。至被告子○○僅
    將會議紀錄裝妥信封後交付被告甲○○，甲○○則轉交給曾
    參加系爭會議之家長學生轉交家長，亦無使其他第三人知悉
    情事，自無侵害原告名譽之行為，原告此部分之主張，自難
    信為真實。至被告等有無宣稱家長代表選務不合法、會務不
    公開、財務不透明及原告法定代理人辛○○當選有無弊端等
    情，乃辛○○得否請求行為人賠償之另一問題，與本案原告
    名譽有無受侵害無關，併此指明。
陸、另原告主張被告戊○○、丁○○、己○等在師大附中校園內
    散布前述會議紀錄乙節，被告戊○○否認有散布會議紀錄，
    被告丁○○、己○二人雖自承有在校園見到他人散布會議紀
    錄，遂影印分送情事。然被告戊○○、丁○○、己○等如何
    取得會議紀錄，何時、何地及如何散發予第三人，原告均未
    舉證加以證明，被告丁○○、己○二人亦未具體陳述散布會
    議紀錄之事實，難認被告等有何侵害原告名譽之行為，揆諸
    前述說明，原告此部分之主張亦難予以採信。
柒、綜據上述，原告之訴均無理由，應予駁回，原告之訴既經駁
    回，其假執行之聲請即失所附麗，應併予駁回。
捌、本件事證已明，兩造其餘攻擊防禦方法，與判決結果不生影
    響，爰不一一論述，併此敘明。
玖、據上論結，本件原告之訴為無理由，依民事訴訟法第78條，
    判決如主文。
中　　華　　民　　國　　94　　年　　4　　月    21     日
                  民事庭法  官  陳培仁
以上正本係照原本作成。
對於本件判決如有不服，應於收受送達後二十日內向本院提出上
訴書狀，敘述上訴之理由，上訴於臺灣高等法院，並按他造當事
人之人數附具繕本。
中　　華　　民　　國　　94　　年　　4　　月    21     日
                        書記官  溫麗燕
